臺灣高等法院臺中分院刑事裁定　　　　　　 　 　　九十一年度交抗字第七八七號
　　抗　告　人
　　即受處分人　甲○○
右抗告人即受處分人因違反道路交通管理處罰條例聲明異議案件，不服臺灣臺中地方
法院中華民國九十一年十月十四日所為裁定（九十一年度交聲字第七六二號），提起
抗告，本院裁定如左：
    主　  文
原裁定撤銷，發回臺灣臺中地方法院。
    理　  由
一、本件原裁定以：依（舊）道路交通管理處罰條例第五十六條第一項第十款規定：
    「汽車駕駛人在道路收費停車處所不依規定繳費者，處新臺幣六百元以上一千二
    百元以下罰鍰」，復依違反道路交通管理事件統一裁罰標準表規定，逾期者，處
    罰鍰新臺幣壹仟貳佰元整。查本件受處分人即異議人甲○○（原裁定誤載為王唯
    安）所有車牌ＥＱ－二七三五（號）自小客車，於民國八十九年五月八日十八時
    四十分於臺中市○○○○○路欠繳停車費，經警舉發之事實，有臺中市○○○○
    ○道路交通管理事件通知單一份附卷可稽，而受處分人為本件車輛ＥＱ－二七五
    三（號）之登記所有人，於八十六年十二月十六日起均登記於異議人甲○○名下
    ，異議人所辯尚非可採，從而原處分機關援引首揭規定所為之處分，於法並無不
    合，本件異議為無理由，因之駁回受處分人之異議等語。
二、抗告意旨略以：系爭ＥＱ－二七五三號自小客車，乃王唯安出資購買，為其個人
    所有，而借用抗告人即受處分人名義登記在受處分人名下，其占有使用均為王唯
    安，而前些年王唯安聲稱該車已出賣予其友人林家宏，經受處分人向王唯安要求
    辦理變更登記名義，王唯安雖口稱應諾，然迄未辦理。是以，該車實際占有使用
    及所有人乃王唯安，受處分人僅是登記名義人，是以實際之汽車駕駛人即違規應
    受處罰之人，係王唯安或向王唯安訊明，對受處分人處罰實屬無理由等語。
三、按：
　（一）「汽車駕駛人停車時，在道路收費停車處所停車，不依規定繳費者，處新臺
        幣六百元以上一千二百元以下罰鍰。」修正前道路交管理處罰條例第五十六
        條第一項第十款定有明文；再依同條例第八十五條第三項規定：「本條例關
        於車輛駕駛人之處罰，如應可歸責於車輛所有人者，處罰車輛所有人。」
　（二）次依九十年五月三十日修正發布前之違反道路交通管理事件統一裁罰標準及
        處理細則第十一條第一項規定：「對於違反本條例之行為，應按其違反條款
        規定之受處罰對象，填製舉發違反道路交通管理事件通知單（以下簡稱通知
        單），並於被通知人欄予以勾記，其通知聯依下列規定辦理：當場舉發者
        ，被查獲之行為人為受處分人時，駕駛人姓名欄，應註明其姓名後，交付該
        行為人簽名或蓋章收受之；拒絕簽章者，並記明其事由，視為已收受；受處
        分人非該當場被查獲之行為人時，除應填寫駕駛人資料外，並應填載查明之
        受處分人之姓名或名稱、地址、車牌號碼及車輛種類等資料，再交付被查獲
        之行為人代收。但經被查獲之行為人拒絕代收者，舉發機關應另行送達之。
        逕行舉發者，應按已查明之資料填註車牌號碼、車輛種類、車主姓名或名
        稱及地址，並於通知單上方空白處加註逕行舉發之文字後，由舉發機關送達
        被通知人。」；同細則第二十四條規定：「逕行舉發違反道路交通管理事件
        ，經汽車所有人依通知單之應到案日期前到案，並告知違規駕駛人姓名、身
  分證統一編號及住址者，處罰機關應即另行通知違規駕駛人到案依法處理；
        逾應到案日期，處罰機關應依本條例第十五條第三項規定處罰該汽車所有人
        。」；同細則第四十四條第一項規定：「違反道路交通管理事件行為人，未
        依規定自動繳納罰鍰，或未依規定到案聽候裁決，處罰機關應於一個月內依
        標準表逕行裁決之。」因此，由上述規定可知，如係逕行舉發之情形，應按
        已查明之資料，由舉發機關送達被通知人即汽車所有人，再由汽車所有人依
        通知單之應到案日期前到案，並告知違規駕駛人之姓名等資料，處罰機關應
        另行通知違規駕駛人到案依法處理，逾應到案日期，處罰機關始得依上揭規
        定處罰該汽車所有人。且受處分人應先受「舉發違反道路交通管理事件通知
        單」之通知，始知悉應到案日期，主管機關如未經合法送達受處分人，即以
        受處分人未於指定應到案日期到案而未以法定最低額裁決，其裁決程序即屬
        不適法。
　（三）查本件舉發情形，據證人黃騰炎即填單警員於本院調查時證述：伊當時在臺
        中市警察局交通隊第三分隊（簡稱拖吊場）服務，於八十九年五月八日下午
        六時四十分，在臺中市○○○○○路口附近，是車管處之人員發現該車有積
        欠停車費，才通知太原拖吊場前往拖吊，並委託民營業者將車拖回來，伊於
        拖吊現場開具罰單（即通知單），伊只填載車牌、違規時間、地點、觸犯法
        條等項，至於收受通知聯上簽名「林家宏」不是由伊處理的，由民營業者雇
        用人員處理，正確的處理方式應填載領車人的住址、身分證等，並應核對領
        車人之身分證明文件資料，本來我們是委託太原拖吊場辦理，但太原拖吊場
        已不存在，已無法查證，本件處理方式是不正確，竟然無填載領車人之身分
        證字號、住址，我們通常是處罰領車之人，不是處罰車主，本件應處罰汽車
        駕駛人，本件伊不知道由何人駕駛等語（見本院九十一年十一月二十八日訊
        問筆錄）。茲由上揭證人之證言及卷內通知單可知，本件係因汽車駕駛人停
        車時有違反在道路收費停車處所停車，不依規定繳費之情形，而被警員開單
        逕行舉發。而依上揭規定可知，此項違規之處罰，原則上應處罰汽車駕駛人
        ，而例外如有應可歸責於車輛所有人之情形下，始得處罰車輛所有人至明。
        因之，本件既係由員警開單逕行舉發，該通知單原應送達車主即汽車所有人
        ，汽車所有人再於應到案日期前到案，告知違規駕駛人之姓名等資料，俾處
        罰機關另通知違規駕駛人到案處理始正確。茲查本件通知單上之收受通知聯
        者簽章欄內，係由「林家宏」簽名收受，有該通知單附卷可稽，而「林家宏
        」與受處分人究係何關係，其有無合法代為收受此通知單非無疑問。受處分
        人不否認伊係違規汽車名義登記人，然辯稱該車並非由伊使用，該車乃王唯
        安出資購買，借用伊名義登記，該車嗣王唯安已將之出賣予友人，伊人已搬
        離原住所，都沒有收到違規罰單等語，復依卷內資料，無從認定本件通知單
        有無合法送達受處分人，故本件上開通知單是否已合法送達受處分人即非無
        疑；且受處分人雖係該違規車輛所有人，然本件違規如前所述，原則上係處
        罰車輛駕駛人，須在可歸責於車輛所有人之情形下，始可處罰車輛所有人，
        而本件究有無可歸責於車輛所有人即受處分人之情形亦有不明，實情如何，
        均有待查明，原審未予深究，遽認受處分人聲明異議無理由而予以裁定駁回
        ，尚有可議。受處分人抗告意旨執此指摘原裁定不當，為有理由，應由本院
        將原裁定予以撤銷，茲為期調查之翔實並維護受處分人審級之利益，爰將本
        件發回原審法院更為適法之裁定。
四、據上論斷，應依刑事訴訟法第四百十三條前段，道路交通案件處理辦法第二十六
    條，裁定如主文。
中      華      民      國      九十一   年      十二     月     四     日
                                    臺灣高等法院臺中分院刑事第六庭
                                          審判長法  官  李  文  雄
                                                法  官  邱  顯  祥
                                                法  官  陳  秀  
右正本證明與原本無異。
不得再抗告。
                                                書記官  黃  禎  祥
中      華      民      國      九十一   年      十二     月     五     日
                                                                        Ｉ
